【裁判字號】    90,訴,162
【裁判日期】    900226
【裁判案由】    偽造文書等
【裁判全文】
臺灣板橋地方法院刑事判決                          九十年度訴字第一六二號
    公  訴  人  臺灣板橋地方法院檢察署檢察官
    被      告  甲○○
右列被告因偽造文書等案件，經檢察官提起公訴（八十九年度偵字第四五四號），本
院判決如左：
    主      文
甲○○共同行使偽造私文書，足以生損害於他人，處有期徒刑陸月，如易科罰金以參
佰元折算壹日。
臺灣大哥大股份有限公司之「行動電話服務申請書」四聯式共柒份及「同意書」共柒
份，其上之「黃國樑」、「楊志欲」署押各貳拾伍枚及拾枚，均沒收。
    事      實
一、甲○○（起訴書誤載其國民身分證統一編號為Ｚ000000000號，應予更
    正）基於意圖為自己不法所有之概括犯意，先後於民國（下同）八十八年五、六
    月間某日（起訴書誤載為同年底，應予更正）與同年十二月間某日，依序各在臺
    北縣新莊市○○路某便利商店及同市○○路其友人住處附近，分別拾獲黃國樑、
    楊志欲（起訴書誤載為黃玉盆，應予更正）之國民身分證各一枚，竟連續二次將
    該等身分證各予以侵占入己。嗣於同年十二月二十九日，與某不詳姓名年籍成年
    男子，共同基於意圖為自己不法所有詐得ＳＩＭ卡及行使偽造私文書之犯意聯絡
    ，至位於臺北市○○區○○路二段二八九號之「臺灣電店股份有限公司內湖成功
    特約服務中心」（下簡稱：臺灣電店公司），由甲○○假冒黃國樑之名義，該成
    年男子則假冒楊志欲之名義，並出示上開二枚國民身分證用以行使，而向該服務
    中心不知情之店長塗蔚迪表明要申請行動電話，並由甲○○及該成年男子接續分
    別於「臺灣大哥大公司行動電話服務申請書」共七份之客戶簽章欄位內、及致臺
    灣電店股份有限公司之「同意書」共七紙之立同意書人欄位內，各偽造「黃國樑
    」之簽名十次、「楊志欲」之簽名四次（其中「行動電話服務申請書」一式均為
    四聯，以複寫製作，白色聯、紅色聯、黃色聯、藍色聯，共計偽造黃國樑之署押
    共二十五枚、楊志欲之署押共十枚），而偽造黃國樑、楊志欲名義之「臺灣大哥
    大公司行動電話服務申請書」及「同意書」各共七份後，用以行使委請塗蔚迪代
    向臺灣大哥大公司申用行動電話門號，因而取得0000000000、000
    0000000、0000000000、0000000000、00000
    00000（以上五號係以黃國樑之名義申請）及0000000000、00
    00000000（以上二號係以黃志欲之名義申請）等共七個行動電話門號使
    用，並使臺灣大哥大公司誤信其等為黃國樑、楊志欲本人，乃陷於錯誤，而交付
    前開七個行動電話號碼之ＳＩＭ卡共七張予甲○○及該成年男子，足生損害於黃
    國樑、楊志欲及臺灣大哥大公司。嗣於八十八年十二月二十九日晚上十一時許，
    在其位於臺北縣新莊市○○街一八八巷三弄一號二樓租屋處，為警查獲，並扣得
    黃國樑、楊志欲之國民身分證各一枚，而循線偵悉上情。
二、案經臺北縣警察局永和分局報由臺灣板橋地方法院檢察署檢察官偵查起訴。
    理    由
一、右揭事實，業據被告甲○○迭於警訊及偵審中均坦承不諱，並經證人塗蔚迪、彭
    安谷於警訊或偵查中證述上情明確，復有黃國樑、楊志欲之國民身分證各一枚扣
    案及臺灣大哥大股份有限公司之行動電話服務申請書影本共七紙附於偵查卷可稽
    ，本件事證明確，被告之犯行洵堪認定。
二、按被告二次分別侵占黃國樑、楊志欲所遺失之國民身分證各一枚，核其所為均係
    犯刑法第三百三十七條之侵占遺失物罪；而被告與上開成年男子共同意圖為自己
    不法之所有，偽造「臺灣大哥大公司行動電話服務申請書」及「同意書」各共七
    份，持以行使，以詐術使臺灣電店公司人員陷於錯誤，交付ＳＩＭ卡共七張予被
    告等人，足生損害於黃國樑、楊志欲及臺灣大哥大公司，所為則係犯刑法第三百
    三十九條第一項之詐欺取財罪及第二百十六條、第二百十條之行使偽造私文書罪
    。被告與該成年男子對於行使偽造私文書之犯行，有犯意聯絡及行為分擔，俱為
    共同正犯。被告利用不知情之塗蔚迪犯上開行使偽造私文書罪，為間接正犯。而
    其偽造署押為偽造私文書之部分行為，且偽造私文書之低度行為，應為行使偽造
    私文書之高度行為所吸收，均不另論罪。被告先後二次侵占遺失物犯行，時間緊
    接，手法雷同，觸犯犯罪構成要件相同之罪名，顯係基於概括犯意反覆實施，為
    連續犯，依刑法連續犯之規定論以一罪。被告與該成年男子於「行動電話服務申
    請書」之客戶簽章欄位內及「同意書」之立同意書人欄位內，接續多次偽簽「黃
    國樑」、「楊志欲」名義之署押，而同時申請共七個行動電話門號使用，並詐得
    ＳＩＭ卡共七張，皆係以單一之犯意接續多次行為，侵害一個法益，應為接續犯
    。公訴人雖未論及被告與該成年男子偽以「楊志欲」名義，而偽造「臺灣大哥大
    公司行動電話服務申請書」及「同意書」各共二份，並偽簽「楊志欲」之署押共
    十枚，用以行使，共同申請「0000000000」、「000000000
    」等二個行動電話門號使用，而詐得ＳＩＭ卡共二張等部分，惟此等部分，與原
    起訴並成罪之犯行，各有實質上一罪及裁判上一罪（連續犯）關係，為起訴效力
    所及，本院自應一併審判，附此敘明。被告所為普通侵占罪、行使偽造私文書罪
    、詐欺取財罪，就其原始目的係為假冒他人名義申請行動電話號碼使用，顯互有
    手段、目的及方法、結果之牽連犯關係，應從一重之行使偽造私文書罪處斷。爰
    審酌被告犯罪動機、目的、方法、對被害人造成之損害、及犯罪後坦承犯行，態
    度良好等一切情狀，量處如主文所示之刑，而被告犯罪後刑法第四十一條，已於
    九十年一月十日公布修正，並於同年月十二日實施，比較新舊法之規定，以裁判
    時之新法較有利於被告，依刑法第二條第一項前段規定，應適用裁判時修正後之
    刑法第四十一條第一項之規定，並諭知易科罰金之折算標準，以示懲儆。
三、「臺灣大哥大公司行動電話服務申請書」共七份之客戶簽章欄位內，偽造之「黃
    國樑」之署押二十枚、「楊志欲」之署押八枚，及致臺灣電店股份有限公司之「
    同意書」共七紙之立同意書人欄位內，偽造「黃國樑」之署押五枚、「楊志欲」
    之署押二枚，均依刑法第二百十九條之規定宣告沒收。至本件偽造之上述「臺灣
    大哥大公司行動電話服務申請書」共七份及致臺灣電店股份有限公司之「同意書
    」共七紙等私文書，業據被告等持向臺灣大哥大行使，已非被告所有，則無庸諭
    知沒收，併此敘明。
據上論斷，應依刑事訴訟法第二百九十九條第一項前段，刑法第二條第一項前段、第
二十八條、第五十六條、第二百十六條、第二百十條、第三百三十九條第一項、第三
百三十七條、第五十五條、第二百十九條、第四十一條第一項，罰金罰鍰提高標準條
例第二條，判決如主文。
本案經檢察官陳伯厚到庭執行職務。
中      華      民      國       九十     年    二      月    二十六    日
                                    臺灣板橋地方法院刑事第一庭
                                        法  官  邱 靜 琪
右正本證明與原本無異。
如不服本判決，應於判決送達後十日內，向本院提出上訴狀。
                                        書記官  劉 日 賓
中      華      民      國       九十     年    二      月    二十七    日
附錄本案論罪科刑法條全文：
刑法第二百十六條
行使第二百十條至第二百十五條之文書者，依偽造、變造文書或登載不實事項或使登
載不實事項之規定處斷。
刑法第二百十條
偽造、變造私文書，足以生損害於公眾或他人者，處五年以下有期徒刑。
刑法第二百十二條
偽造、變造護照、旅券、免許證、特許證及關於品行、能力、服務或其他相類之證書
、介紹書，足以生損害於公眾或他人者，處一年以下有期徒刑，拘役或三百元以下罰
金。
刑法第三百三十五條
意圖為自己或第三人不法之所有，而侵占自己持有他人之物者，處五年以下有期徒刑
、拘役或併科一千元以下罰金。
前項之未遂犯罰之。
刑法第三百三十九條
意圖為自己或第三人不法之所有，以詐術使人將本人或第三人之物交付者，處五年以
下有期徒刑、拘役或科或併科一千元以下罰金。
以前項方法得財產上不法之利益或使第三人得之者亦同。
前二項之未遂犯罰之。


司法院資訊處製作；財團法人民間司法改革基金會備份。
